【裁判字號】    98,交聲,1996
【裁判日期】    980731
【裁判案由】    聲明異議
【裁判全文】
臺灣臺中地方法院交通事件裁定        98年度交聲字第1996號
原處分機關  交通部公路總局臺中區監理所
異  議  人
即受處分人  甲○○
上列異議人因違反道路交通管理處罰條例案件，對於交通部公路
總局臺中區監理所民國98年5 月15日所為之裁決處分（原處分案
號：中監違字第裁60-GE0000000號），聲明異議，本院裁定如下
：
    主  文
異議駁回。
    理  由
一、原處分意旨略以：異議人即受處分人甲○○駕駛車號2F-635
    0 號自小客車，於民國98年3 月24日17時20分許，在臺中市
    ○○○路二段（五權西路1166號到五權西路1200號），因「
    由五權西路二段（太陽堂前行駛機車專用道）到近新生北巷
    逾50公尺」違規，經臺中市警察局第四分局員警依違反道路
    交通管理處罰條例第45條第4 款規定舉發。受處分人向原處
    分機關即交通部公路總局臺中區監理所申訴後，原處分機關
    於98年5 月15日，以中監違字第裁60-GE0000000號裁決書處
    罰鍰新臺幣（下同）900 元，並記違規點數1 點等語。
二、聲明異議意旨略以：受處分人違規地點標線標誌為機車優先
    道，非舉發員警所稱之在多車道不依規定駕車。又受處分人
    因從路肩起步欲跨入快車道時，見當時機車優先道並無機車
    行駛，佔用該車道以便於駛入快車道，未駛入快車道前即遭
    員警舉手攔停，應無違反道路交通管理處罰條例第45條第4
    款規定，原處分顯有錯誤。為此，聲請撤銷原處分，改裁定
    受處分人不罰云云。
三、按汽車駕駛人，爭道行駛有「在多車道不依規定駕車」者，
    處新臺幣六百元以上一千八百元以下罰鍰。又汽車駕駛人有
    第45條之情形者，除依原條款處罰鍰外，並記違規點數一點
    。道路交通管理處罰條例第45條第4 款、第63條第1 項第1
    款分別定有明文。次按駕駛人駕駛汽車，應遵守道路交通標
    誌、標線、號誌之指示，並服從交通指揮人員之指揮，道路
    交通安全規則第90條定有明文。次按機器腳踏車優先車道標
    線，用以指示汽缸總排氣量未滿550 立方公分之機器腳踏車
    優先行駛之車道，其他車種除起步、準備停車、臨時停車或
    轉向外，不得橫跨或占用行駛，道路交通標誌標線號誌設置
    規則第174 條之1 第1 項亦有明定。然該條項所稱：其他車
    種於起步、準備停車、臨時停車或轉向之情況下，得橫跨或
    占用行駛機車優先車道，係指其他車種於前述情況下，得以
    在必要之限度內，亦即須在必要之合理距離內，始得以例外
    地橫跨或占用行駛機車優先車道，而非指其他車種如有上開
    情形，即可毫無距離限制地橫跨或占用行駛機車優先車道之
    意，否則其他車種一旦有起步、準備停車、臨時停車或轉向
    等情形，即可漫無限制地長距離使用機車優先車道，則該機
    車優先車道之劃置，便將形同虛設，而無從保障機車駕駛人
    優先行駛之權利。經查：
  (一)受處分人於98年3 月24日17時20分許，駕駛車號2F-6350 號
    自小客車，在臺中市○○○路○段經臺中市警察局第四分局
    員警施潮鴻以「由五權西路二段（太陽堂前行駛機車專用道
    ）到近新生北巷逾50公尺」為由開單告發之事實，為受處分
    人所不爭執，並有臺中市警察局舉發違反道路交通管理事件
    通知單影本在卷可稽，此部分事實，堪以認定。
  (二)證人即舉發員警施潮鴻於本院證稱：當天我站在機車道的旁
    邊，沒有站在路邊或者是不顯眼的地方，而且前方有許多汽
    車看到我站在機車道旁邊，就往左打方向燈進入汽車道，只
    有甲○○駕駛2F-6350 號自小客車仍繼續行駛在機車道上，
    一直到我的面前都沒向左駛入汽車道裡面，因此甲○○開到
    我的面前時，我才予以攔停開單告發。（你一開始看到甲○
    ○駕車行駛在機車道的地點在哪裡？）臺中市○○○路○段
    的太陽堂商家前面。（該地點到你所站立取締的位置大約距
    離多遠？）大約50公尺。（受處分人是一直行駛在機車優先
    道上，還是從路旁要往左方向行駛進入汽車道，而行駛到機
    車優先道？）我看到的時候是受處分人駕車一直行駛在機車
    優先道，而不是從路旁要從左切入汽車道而行駛至機車優先
    道，而且我攔停時，受處分人向我表示他是從太陽堂的巷子
    裡轉出來的，但是實際上太陽堂那裡並沒有巷子，而且受處
    分人也有承認他有行駛於機車道，只是受處分人抗辯行駛機
    車道不是違規的行為，他說只要機車道沒有機車行駛，自小
    客車就可以行駛於機車道等語甚詳（見本院卷14至15頁）。
    又證人施潮鴻於上開時、地，取締受處分人上揭違規行為時
    ，以錄音設備錄下取締言談內容，有證人施潮鴻於本院訊問
    時當庭提出之錄音檔案存參。該錄音檔案經本院依職權勘驗
    完畢，並製有勘驗筆錄在卷，內容詳如附件所示。證人施潮
    鴻於攔停受處分人後，受處分人並未否認其駕車行駛在機車
    優先道上，並多次向證人施潮鴻表示「不要開好不好」、「
    拜託啦。真的不要開啦好不好」、「我是往巷子轉出來的啦
    。我們現在的機車道一般不是都是機車優先，啊如果沒機車
    的話，也是可以走不是嗎？」、「並不是什麼重大的違規」
    、「那你開一個少一點的啦」、「這個是只有寫機車優先哪
    。我不是開路肩喔」等語，經核與證人施潮鴻於本院證述情
    節大致相符。可見，受處分人顯係駕駛車號2F-6350 號自小
    客車行駛在機車優先道約50公尺，並非基於起步、準備停車
    、臨時停車或轉向等因素而短暫橫跨機車優先道。是其上開
    違規事實，應屬明確。況且，證人施潮鴻與受處分人素不相
    識，僅因證人施潮鴻於執行勤務時，見有違規行為發生，基
    於職責予以開單告發，其所為舉發行為，難認有何違法或不
    當之處；其於本院所為證言，亦無不可信之處。受處分人以
    前詞置辯，顯係卸責之詞，自非可採。從而，受處分人上開
    違規事實，堪以認定。
四、綜上所述，原處分機關依道路交通管理處罰條例第45條第4
    款、第63條第1 項第1 款規定，參酌違反道路交通管理事件
    統一裁罰基準表，裁處受處分人罰鍰900 元，並記違規點數
    1 點，於法無違，受處分人聲明異議為無理由，應予駁回。
據上論斷，應依道路交通管理處罰條例第87條第2 項、道路交通
案件處理辦法第19條，裁定如主文。
中    華    民    國    98    年    7     月    31    日
                  交通法庭      法  官  柯志民
以上正本證明與原本無異
如不服本裁定，應於送達後5 日內向本院提出抗告狀
                                書記官  賴亮蓉
中    華    民    國    98    年    7     月    31    日
附件：
ㄧ、檔名：REC043
（時間：0 分0 秒開始）
異議人：還沒切進去呀！
警  察：你從最後面我這邊就看到，從最後面那邊就開始開了！
異議人：嘿呀！
警  察：嗯！
異議人：OK嗎？
警  察：行照駕照有沒有帶？
異議人：有啦，可是我現在我很不舒服啊！
警  察：來！駕照行照給我看一下。
（時間：0 分57秒）
警  察：你先坐，你不舒服先坐一下。
（時間：2 分9 秒）
異議人：不要開好不好？拜託啦！
警  察：你行駛機車道了，我還…
異議人：真的啦！不要開啦…
警  察：啊…
異議人：拜託啦。真的不要開啦好不好，拜託啦。
警  察：好，開到那邊去。
異議人：通融一下不要開啦，拜託啦，真的啦，拜託你啦。真的
        不要開好不好？拜託啦。真的啦！
警  察：那個…
（時間：4 分12秒）
異議人：拜託啦。可是我是往巷子轉出來的啊。我們現在的機車
        道一般不是都是機車優先，啊如果沒機車的話也是可以
        走不是嗎？
警  察：沒有！那依規定就是不行。
異議人：你看嘛！這麼多都轉出來的，又不是說大家都故意要開
        那條路，這不是每台都這樣走？而且我是從那裡轉出來
        ，又不是說刻意要一定要從那邊一直開一直開…真的拜
        託啦！不要再開了啦，拜託啦！真的。不要…嘖…不要
        再寫了啦！真的啦！真的…拜託啦！又不是…並不是什
        麼重大的違規。而且…我知道你有業績壓力可是…
警  察：沒有業績壓力！好不好？喔！
異議人：唉唷…
警  察：因為這邊就是因為大家都這樣開所以才會這樣子。
異議人：可是，你說，你就看哪，每一台車在那邊你看，啊就不
        是說，真的不是那個…然後…啊我也是在法院服務也不
        要這樣子啊。真的不要開啦，喔！
（時間：6 分4 秒）
異議人：那你開一個少一點的啦。
警  察：好！
（時間：6 分53秒）
異議人：這個是只有寫機車優先哪。我不是開路肩喔。
警  察：機車優先哪！
異議人：對呀！啊所以我前後沒有機車的話是沒有關係的喔！
警  察：不行！
異議人：這只有寫機車優先…
（錄音結束）
二、檔名：REC045
（時間：3 分17秒）
異議人：為什麼不是連那一聯一起簽？
警  察：啊？
異議人：為什麼不是連這一聯一起簽？
警  察：這一聯是…給你拿去郵局繳的啊。
異議人：簽名勒？
警  察：啊？
異議人：簽名…
警  察：這邊沒有簽名。
異議人：喔！已經改了唷。
警  察：嗯。
（時間：5 分43秒）
警  察：你要拍喔，啊你順便喔，把你行駛到那邊的距離看一下
        ，喔！順便把行駛到那邊這一段距離看一下，看超過幾
        公尺。再幫你註明一下，我幫你註明一下你從哪一個路
        段騎到哪邊…開到哪邊，喔！
（時間：8 分43秒）
警  察：喔！幫您註明了喔！喔，這邊，幫您註明從那一棟到這
        邊，喔！
異議人：哪有到這麼遠！你不要亂說好不好！
警  察：剛剛我就是在這邊攔你的啊！
異議人：太陽堂前面好不好！
警  察：對呀！就是這邊哪！剛剛你車子是停在這邊耶！你是在
        公車站牌那邊停的耶！啊！公車站牌耶。
異議人：是這附近吧！
警  察：我剛剛就站在…人家看到我他都停在這邊我就沒有攔他
        ，你就是一直開過去我才會攔你的，對不對？
異議人：沒關係啦！反正，就聲明異議嘛！
警  察：對呀，好。
異議人：到時候要出庭作證就好了嘛！
警  察：好啊，沒關係。你有異議的話你就向…
異議人：你又可以多領個車馬費呀！不錯啊！
警  察：車馬費…我們是沒差啊！我們是依規定這樣子而已啊！
        喔！
異議人：這個罰單開錯的話，就…你不要到時候作偽證就好了啦
        ！
警  察：作偽證？不會啦！
異議人：像臺北縣淡水那個…（模糊）那個作偽證！啊！
警  察：那自己開的，為什麼要作偽證？
異議人：啊就是有警察這樣子啊，所以跟你講一下呀！
警  察：喔。
異議人：沒關係啦！我會…你如果最好是錄音機開的時候我就沒
        有這樣說啦！因為確實有人作偽證！喔。
警  察：啊自己開的，現場開的，又不是…對不對？
異議人：…（模糊）喔！
警  察：不會啦，…（模糊）啊！你的行照駕照謝謝！


司法院資訊處製作；財團法人民間司法改革基金會備份。
